【裁判字號】    92,易緝,6
【裁判日期】    920731
【裁判案由】    詐欺
【裁判全文】
臺灣嘉義地方法院刑事判決                            九十二年度易緝字第六號
    公  訴  人  臺灣嘉義地方法院檢察署檢察官
    被      告  丙○○
右列被告因詐欺案件，經檢察官提起公訴（八十九年度偵字第九七一號），及移
案審理（八十九年度偵字第三九八四號），本院判決如左：
    主  文
丙○○行使偽造私文書，足以生損害於他人，處有期徒刑拾壹月。偽造之機車租賃契
約書上「乙○○」署名及指印各貳枚均沒收之。
    事  實
一、丙○○意圖為自己不法之所有，並基於概括之犯意，為以下之行為：
（一）與自稱「蔡先生」、「吳經理」不詳姓名成年男子共同基於詐欺之犯意聯絡，
      由丙○○於民國八十八年五月初，在不詳地點，以每月給付新臺幣（下同）三
      千元代價，向賴德在收購賴德在所申請之水上郵局第０二五七七七之二號帳戶
      之存摺、提款卡等物品予以使用（賴德在所犯幫助詐欺罪，業經本院以八十九
      年度易字第七三０號刑事判決判處有期徒刑五月，如易科罰金，以三百元折算
      一日確定）。旋於八十八年六月初，與「蔡先生」、「吳經理」等人，在聯合
      報刊登代辦「個人信用貸款」服務廣告，甲○○見報後，隨撥打報載電話00
      0000000及手機0000000000，由「蔡先生」、「吳經理」接
      聽並佯稱應先支付手續費、代書費、律師費、紅包費等費用，方可辦妥貸款事
      宜，甲○○不疑有他，陷於錯誤，乃於同年六月七日，依其等指示，先後五次
      匯款至賴德在上開郵局帳戶，共計十四萬元。嗣甲○○未收到貸款，始知受騙
      。
（二）於八十九年五月初，依照報載之廣告聯繫，與綽號「小劉」之不詳姓名成年男
      子，共同基於變造特種文書之犯意聯絡，由丙○○郵寄自己之照片一張及六千
      元予「小劉」，由「小劉」於不詳時間、地點將乙○○之汽車駕駛執照換貼丙○○之照片加以變造後，以快遞方式交付丙○○（丙○○對該汽車駕駛執照來
      源不知情），足以生損害於乙○○本人，及主管機關對於汽車駕駛執照真正之
      管理。丙○○取得該經變造之汽車駕駛執照後，復基於行使變造特種文書之犯
      意，於八十九年五月七日零時一分許，至嘉義市○○路七一七號丁○○經營之
      「一流機車行」，冒用乙○○之名義，並將前開經變造之汽車駕駛執照提示丁○○而行使，用以承租車號ＯＱＸ—六六三號機車一部，丙○○並填載機車租
      賃契約書，在該契約書上偽造「乙○○」之署名二枚，及按捺指印二枚，旋將
      該契約書交丁○○收執而行使，足以生損害於乙○○及丁○○。丁○○因而陷
      於錯誤，遂交付車號ＯＱＸ—六六三號機車一部予丙○○。嗣丙○○未交還上
      開機車，丁○○始知受騙，經報警處理，由警方將前揭契約書上之指印送鑑定
      結果為與丙○○指紋相符，始查知上情。
二、案經被害人丁○○訴由嘉義市警察局第一分局報告及被害人甲○○訴由新竹市警
    察局第一分局報請臺灣新竹地方法院檢察署檢察官偵查，復由臺灣新竹地方法院
    檢察署檢察官呈請臺灣高等法院檢察署檢察長核轉臺灣嘉義地方法院偵查起訴。
    理  由
一、訊據被告丙○○對右揭一之（二）事實坦白承認，核與告訴人乙○○、丁○○二
    人於警訊時之指述相符，並有卷附機車租賃契約書及內政部警政署刑事警察局八
    十九年五月三十日局紋字第五八七號指紋鑑定書在卷可資作證，被告上開自白，
    應與事實相符，堪予採信。
二、訊據被告丙○○堅決否認有右揭一之（一）詐欺犯行，辯稱：未向賴德在收購存
    摺及提款卡等物云云。惟查：告訴人甲○○就右揭其見報、與「蔡先生」、「吳
    經理」聯繫及陷於錯誤匯款至賴德在戶頭之事實於警訊中指訴甚詳，並有匯款執
    據五紙、被告水上郵局地０二五七七七之二號帳戶八十八年度存提明細在卷可按
    。又賴德在業於其所犯幫助詐欺罪之本院八十九年度易字第七三０號案件內警訊
    、偵查及本院審理時，就丙○○向其價購前揭存摺及提款卡等物之情供述明確。
    而丙○○初於警訊中供稱賴德在因欠錢莊的錢，曾向其提起要用存摺、提款卡等
    物來處理債務，惟不知道賴德在將存摺、提款卡交給誰使用等語（警卷第五頁犯
    面參見），又於偵查中又供稱賴德在將存摺及提款卡等物交給張銘，其亦因張
    明向其說要為其辦貸款而交付存摺給張銘等語（偵查卷第十三頁至第十四頁參
    見），復於本院審理時再供稱當初張明登報紙借存款簿，其與賴德在認識，而與
    賴德在一起將存摺交給張銘等語（本院八十九年度易字第七三０號卷第二十九
    頁參見），再改稱其原借郵局帳戶給張明使用，因認不妥，一天即取回，其乃介
    紹賴德在與張銘認識，因賴德在經濟狀況不佳，請其介紹賺錢的途徑，嗣賴德
    在有無將存摺賣給張明，其不知道等語（本院九十二年度易緝字第六號卷九十二
    年六月三日訊問筆錄參見），被告前後所供始終不一，多所不實，而經檢察官傳
    訊張銘亦否認有向賴德在收購存摺等情事，足徵被告上開所辯，為事後畏罪卸
    責之詞不足採信。本件事證已臻明確，被告犯行堪以認定。
三、核被告丙○○所為係犯刑法第二百十六條、第二百十二條之行使變造特種文書罪
    、刑法第二百十六條、第二百十條之行使偽造私文書罪及刑法第三百三十九條第
    一項之詐欺罪。又被告偽造署押為偽造私文書之部分行為，偽造私文書之低度行
    為為行使之高度行為所吸收，變造特種文書之低度行為為行使之高度行為所吸收
    ，均不另論罪。被告所犯上開詐欺罪與「蔡先生」、「吳經理」間，有犯意聯絡
    與行為之分擔，皆為共同正犯。被告先後二次詐欺犯行，時間緊接、手段相若，
    犯罪構成要件相同，顯係基於概括之犯意反覆為之，應依連續犯之規定論以一罪
    ，並加重其刑。被告所犯上開各罪間有方法、結果之牽連關係，應從一重之行使
    偽造私文書罪論處。公訴人雖僅就被告如事實欗一之（一）部分提起公訴，然公
    訴人就犯罪事實一部起訴者，其效力及於全部，本件被告如事實欗一之（二）部
    分與公訴人起訴之部分有連續犯之關係，已如前述，為起訴效力所及，本院自得
    併予審理。爰審酌被告犯罪之動機、目的、手段，犯罪時所受之刺激及其品性、
    生活狀況、智識程度、犯罪所生之損害，及犯罪後態度等一切情狀，量處被告如
    主文所示之刑。至被告偽造之機車租賃契約書上偽造「乙○○」署名及指印各二
    枚，應依刑法第二百十九條宣告沒收，而被告變造之汽車駕駛執照一張，業經被
    告丟棄，為被告陳明在卷，且未扣案，不予宣告沒收。
本案經檢察官陳鈴香到庭執行職務
中      華      民      國      九十二    年      七    月    三十一    日
                                臺灣嘉義地方法院刑事第一庭
                                        法  官  劉  瓊  雯
右正本證明與原本無異。
如不服本判決，應於判決送達後十日內向本院提出上訴狀( 應附繕本 )。告訴人或被
害人如對於本判決不服者，應具備理由請求檢察官上訴，其上訴期間之計算係以檢察
官收受判決正本之日期為準。
中      華      民      國      九十二    年      七    月    三十一    日
                                        書記官  陳  冠  學
附錄本案論罪科刑法條全文：
刑法第二百十六條：
行使第二百十條至第二百十五條之文書者，依偽造、變造文書或登載不實事項或使登
載不實事項之規定處斷。
刑法第二百一十條：
偽造、變造私文書，足以生損害於公眾或他人者，處五年以下有期徒刑。
刑法第二百十二條：
偽造、變造護照、旅券、免許證、特許證及關於品行、能力服務或其他相類之證書、
介紹書，足以生損害於公眾或他人者，處一年以下有期徒刑、拘役或三百元以下罰金
。


司法院資訊處製作；財團法人民間司法改革基金會備份。
